【裁判字號】    98,上訴,85
【裁判日期】    980526
【裁判案由】    違反槍砲彈藥刀械管制條例等
【裁判全文】
臺灣高等法院臺南分院刑事判決          98年度上訴字第85號
上  訴  人  臺灣嘉義地方法院檢察署檢察官
上  訴  人
即  被  告  己○○
選任辯護人  單文程律師
上  訴  人
即  被  告  丁○○
選任辯護人  吳炳輝律師
上列上訴人因被告違反槍砲彈藥刀械管制條例等案件，不服臺灣
嘉義地方法院97年度重訴字第12號中華民國97年12月3 日第一審
判決（起訴案號：臺灣嘉義地方法院檢察署97年度偵字第482 號
），提起上訴，本院判決如下：
    主  文
上訴駁回。
    事  實
一、己○○明知具有殺傷力之爆裂物為管制物品，非經中央主管
    機關許可，不得擅自製造，然僅因借款問題與丁○○之女黃
    美侖發生爭執後，竟基於未經許可製造具有殺傷力爆裂物之
    接續犯意，於民國97年1 月5 日19時許，在高雄縣大寮鄉○○村○○路111 號住處內，將高空爆竹拆除後，取出內裝之
    煙火類火藥，以黑色膠帶、紙膠帶、透明膠帶及深灰色塑膠
    殼分4 層包裝，及以黑色膠帶、紙膠帶及深灰色塑膠殼分3
    層包裝等方式，外接發爆引信，非法製造如附表編號一至四
    所示之爆裂物4 枚，而持有之。翌日10時許，己○○將上開
    4 枚爆裂物放置於為琳捷有限公司所有、由其占有使用中之
    車號ZY-7453 號自用小客車副駕駛座下，並駕駛該車搭載戊○○、簡廷全，再由簡廷全邀請乙○○共同前往嘉義用餐，
    乙○○遂駕駛為其所有車號U2-1321 號自用小客車搭載陳柏
    村、姜宏軒、陳啟文共同前往。途中己○○表示要先前往嘉
    義縣義竹鄉處理事情，其餘6 人即隨己○○前往。嗣於同日
    11時30分許，己○○等7 人到達丁○○之嘉義縣義竹鄉頭竹
    村頭竹圍194 號住處後，其餘6 人均隨己○○一同下車，嗣
    己○○尋訪黃美侖未果之際，丁○○與其他真實姓名、年籍
    不詳之成年男子6 、7 人竟共同基於傷害之犯意聯絡，自丁○○上開住處旁之巷口衝出，由丁○○雙手分持木棍及金屬
    製棍棒，其他人則分持棍棒等，毆打己○○等7 人，並致戊○○受有左尺骨骨幹開放性骨折、左脛骨裂線骨折、背部多
    處挫傷瘀腫、胸部挫傷（胸壁）、左上肢挫傷瘀腫合併尺骨
    閉銷性骨折、左下肢挫傷瘀腫合併脛骨幹上端1/2 閉鎖性骨
    折；簡廷全受有左肘部挫傷瘀腫合併鷹嘴突骨折、左下肢膝
    部挫傷瘀腫、下背部挫傷；陳柏村受有左手小手臂多處擦傷
    ；姜宏軒受有背部及左腳小腿受傷；乙○○受有左手腫脹等
    傷害（乙○○、陳柏村、姜宏軒就丁○○傷害犯行部分，業
    已撤回告訴，另由檢察官為不起訴處分）。又丁○○與其他
    真實姓名、年籍不詳之男子6 、7 人另共同基於毀損他人物
    品之犯意聯絡，持上開棍棒損壞上開車號ZY-7453 號自用小
    客車後擋風玻璃及後右側車門，及上開車號U2-1321 號自用
    小客車左前車窗、後車窗（此部分業據乙○○於本院審理中
    撤回告訴，詳後述），足以生損害於己○○及乙○○。嗣經
    警據報到場處理，當場於上開車號ZY-7453 號自用小客車副
    駕駛座下扣得己○○所有如附表所示之爆裂物4 枚，於後車
    廂扣得同為其所有之鋁棒4 支、木棒1 支、鐵棒4 支，及於
    上開車號U2-1321 號自用小客車駕駛座旁扣得乙○○所有木
    質球棒2 支，並循線查悉上情。
二、案經己○○、戊○○、簡廷全分別訴由嘉義縣警察局布袋分
    局報告臺灣嘉義地方法院檢察署檢察官偵查起訴。
    理  由
一、證據能力部分
    按被告以外之人於審判外之陳述，雖不符刑事訴訟法第159
    條之1 至第159 條之4 之規定，而經當事人於審判程序同意
    作為證據，法院審酌該言詞陳述或書面陳述作成時之情況，
    認為適當者，亦得為證據。當事人、代理人或辯護人於法院
    調查證據時，知有第159 條第1 項不得為證據之情形，而未
    於言詞辯論終結前聲明異議者，視為有前項之同意，刑事訴
    訟法第159 條之5 定有明文。查本件被告己○○、丁○○於
    言詞辯論終結前，對於下述本院採為認定犯罪事實依據之各
    項證據之證據能力，均未聲明異議，復經本院於審理時逐一
    提示予被告2 人表示意見，本院審酌該等證據之取得過程並
    無瑕疵，與本案待證事實間復具有相當之關聯性，以之為本
    案證據並無不當，自得採為本件認定事實之基礎，合先敘明
    。
二、被告己○○涉犯未經許可製造爆裂物犯行部分
(一)、訊據被告己○○固坦承於97年1 月5 日19時許，在高雄縣大
    寮鄉○○村○○路111 號住處內，將購自市面上之高空爆竹
    拆除後，取出內裝之煙火類火藥，以黑色膠帶、紙膠帶、透
    明膠帶及深灰色塑膠殼分4 層包裝，及以黑色膠帶、紙膠帶
    及深灰色塑膠殼分3 層包裝等方式，完成扣案之狀態，並未
    對之加工或加長引信，故並無製造爆裂物之行為云云。
(二)、經查，上揭犯罪事實，業據被告己○○於警詢、偵查及原審
    審理中坦承不諱，核與證人簡廷全於偵查中證述：伊有在被
    告己○○家裡看到被告己○○製造如附表所示之爆裂物等語
    （見偵卷第47頁）均屬相符，並有如附表所示之爆裂物扣案
    可資佐證。又如附表所示之爆裂物，經送內政部警政署刑事
    警察局以X 光透視法、拆解法及試爆法，並經採樣疑似火藥
    之黑色粉末送驗，綜合研判結果認：如附表所示之爆裂物，
    其中疑似火藥之黑色粉末經檢驗為煙火類火藥，而爆裂物均
    係高空煙火球製品，惟該煙火球以自行加長爆引，致使煙火
    球使用方式改變，成為點火投擲引爆之爆裂物，研析認具殺
    傷力等情，均有該局97年3 月26日刑鑑字第0970031900號鑑
    定書、97年7 月16日刑偵五字第0970105953號鑑驗通知書等
    （分別見偵卷第80頁、第82頁）在卷足參，是如附表所示之
    爆裂物具有殺傷力乙情，均堪認定。是被告上揭自白核與事
    實相符，應堪採信。
(三)、被告己○○選任辯護人雖為被告辯護稱，槍砲彈藥刀械管制
    條例第7 條第1 項所「製造」爆裂物，係指除初製者外，尚
    包括改造在內，凡將原不具殺傷力之物予以加工，致改變其
    原有屬性，使成為具有殺傷力之爆裂物即屬之。（最高法院
    97 年 度台上字第6434號判決要旨參照）本案扣案之爆裂物
    為高空煙火球，被告加以黏貼黑色塑膠帶於其外表，並無「
    將原不具有殺傷力之物予以加工，致改變其原有屬性」，即
    難論以製造爆裂物之罪。又刑事警察局97年7 月16日刑偵五
    字第0970 105953 號函認定扣案煙火球使用方式改變即認有
    殺傷力，而未親自以同型煙火球引爆得出數據，尚難遽認該
    煙火球為具有殺傷力之爆裂物云云。
(四)、惟查，本件扣案之煙火球，經內政部警政署刑事警察局採樣
    其中疑似火藥之黑色粉末送驗，綜合研判結果認定其中疑似
    火藥之黑色粉末經檢驗固為煙火類火藥，而爆裂物固係高空
    煙火球製品，另採用「試爆法」測試，研判認係具殺傷力之
    爆裂物。被告辯護人辯稱扣案爆裂物未經以同型煙火球引爆
    所得數據以資認定殺傷力之有無，僅以使用方式改變即認有
    殺傷力，應屬不當云云，容有誤會。又扣案之爆裂物固係取
    自一般市售之「小高空煙火」內之煙火球。然查，一般市售
    煙火筒內裝有二組火藥，一組可將煙火球彈升至高空中，另
    一組火藥則將煙火球內火藥引爆；因單純自煙火筒內取出之
    煙火球無引燃裝置（爆引），故無法使用來投擲引爆。本案
    送驗證物編號1 至4 煙火球，經以X 光檢視及實際引炸結果
    ，並無添加鋼珠、碎片等物質，但於煙火球外部則自行改裝
    添加爆引，利用爆引來點火引燃煙火球內之火藥，使原本利
    用來高空引爆之煙火球變成可投擲式之爆裂物等情，業經內
    政部警政署刑事警察局98年4 月20日以刑偵五字第09800487
    42號函覆在卷。（見本院卷第146 頁）足證被告確曾在原無
    引燃裝置即爆引之煙火球外部，自行改裝添加爆引，利用爆
    引來點火引燃煙火球內之火藥，使原本利用來高空引爆之煙
    火球變成可投擲式之爆裂物之行為，顯見被告將取自煙火筒
    原不具殺傷力之煙火球予以加工（即裝置爆引），致改變其
    原有屬性，使成為具有殺傷力可投擲式之爆裂物。揆諸被告
    辯護人援引之上開最高法院判決要旨，堪認被告所為恰該當
    於槍砲彈藥刀械管制條例第7 條第1 項所「製造」爆裂物之
    構成要件。被告辯護人雖另舉臺灣高等法院高雄分院97年上
    更(一)191 號刑事判決，主張該案案情與本件雷同，故應與該
    案採同一見解認定被告無罪。惟按，姑不論該案與本案案情
    是否相同，法院得本於其法律確信，認定事實，適用法律。
    故縱認該案被告經判決無罪，其結果亦不能拘束本院適用法
    律之見解。故被告己○○之辯護人所為上開辯解，均不足採
    。
(五)、從而，本件事證明確，被告己○○未經許可製造爆裂物之犯
    行，洵堪認定，應予依法論科。
三、被告丁○○涉犯共同傷害、毀損犯行部分
(一)、訊據被告丁○○固坦承證人即告訴人己○○等7 人有於上開
    時間，前往其上址住處之事實，惟矢口否認有何傷害、毀損
    犯行，並辯稱：伊沒有打他們，也沒有毀損他們的車子，他
    們帶一堆人到家裡，是被村裡面的人打的，但伊也不知道是
    誰打的，伊父母親已經90多歲了，伊當時是保護父母親進入
    屋內云云。經查，證人己○○等7 人於97年1 月6 日11時30
    分許，到達被告丁○○上開住處，有一對老夫妻出來回應之
    際，即遭被告丁○○夥同其他真實姓名、年籍不詳之男子，
    共6 、7 人，分別持棍棒等物，被告丁○○並喊叫一個都不
    要讓他們跑掉等語，從巷口衝出毆打證人己○○等7 人，及
    損壞上開2 部自用小客車，被害人戊○○、簡廷全並因而分
    別受有上開傷害，上開車號ZY-7453 號自用小客車後擋風玻
    璃及後右側車門因而受到損壞等情，業據證人即被害人戊○○分別於警詢及偵查中證述：伊等7 人到了之後，被告丁○○就從另一鐵皮屋跑出來，一手拿著棍子，另一隻手拿著類
    似刀子的金屬物品，口裡用台語喊著一個都別讓他們跑掉等
    語，2 輛車子都有被砸，伊當時手腳被打斷，不能動彈，躺
    在地上，所以有看到等語明確（分別見偵卷第33頁、第69頁
    ），證人即被害人簡廷全分別於警詢及偵查中證述：當時伊
    等下車，突然遭被告丁○○手持木棍帶一群陌生男子圍毆，
    被告丁○○衝出來時說不能讓他們跑掉等語屬實（分別見警
    卷第36頁、偵卷第46頁），核與證人己○○於偵查中證述：
    當時被告丁○○一手持棍棒，另一手持類似刀子的東西，從
    一間鐵皮屋出來，帶著一群人打伊等，總共有6 、7 個人，
    被告丁○○口中喊著一個都不要讓他們跑掉等語（見偵卷第
    13頁、第49頁），證人乙○○於警詢及偵查中證述：當時伊
    等下車之際，有一對老夫妻出來回應，突然遭一群陌生男子
    衝出來圍毆，帶頭的人說一個都不准跑，帶頭的就是被告丁○○，就是打伊的那個人；伊有看到有人砸車，但伊不認識
    那群人，但是裡面有被告丁○○，伊對被告丁○○印象很深
    刻，因為被告丁○○一直打伊，伊求被告丁○○，被告丁○○還是一直打伊等語（分別見警卷第15頁、偵卷第48頁），
    證人姜宏軒分別於警詢及偵查中證述：當時伊等下車之際，
    有一對老夫妻出來回應，突然遭一群陌生男子衝出來圍毆，
    被告丁○○就是當天打伊並且喊一個都不要跑掉的人等語（
    分別見警卷第11頁、偵卷第48頁），證人陳柏村分別於警局
    及偵查中證述：當時伊等下車之際，有一對老夫妻出來回應
    ，突然遭一群陌生男子衝出來圍毆，是被告丁○○叫人圍毆
    伊等，他們打到伊之後，伊就趕快跑去躲起來等語（分別見
    警卷第7 至8 頁、偵卷第14頁），及證人陳啟文分別於警詢
    及偵查中證述：當時伊等下車之際，有一對老夫妻出來回應
    ，約在現場10多分鐘後，被告丁○○從一間鐵皮屋走出來去
    巷子口，後來就帶一群陌生男子手持鐵棒及木棒圍毆伊等，
    並且喊著一個都不要讓他們跑掉等語（分別見警卷第19 頁
    、偵卷第49頁）大致相符。又己○○等7 人於遭圍毆後除被
    害人戊○○因傷重無法逃離現場外，其餘如己○○等6人 均
    分別逃離現場，嗣後始為警一一尋獲，並載往分駐所乙節，
    業據證人陳啟文、簡廷全分別於警詢中證述明確，此徵諸證
    人陳啟文於警詢中證述：伊等警覺情況不對後，伊與朋友們
    都成鳥獸散，對方續在後面追打伊等，之後警方到附近找到
    伊等，並將伊等載回分駐所等語（見警卷第19頁），證人簡
    廷全於偵查中證述：被告丁○○帶一群人圍毆伊等，被害人
    戊○○受傷相當嚴重，躺在地上無法行動，之後警方及救護
    人員就到場等語（見偵卷第36頁）自明，參諸案發當時，己○○等7 人遭不詳之人圍毆，並伺機逃離現場，當時心情應
    如驚弓之鳥，衡情彼等應無餘裕就無中生有之情節勾串構陷
    被告丁○○，且彼等帶往警局製作筆錄時，於警局之環境中
    ，雖仍有交談之機會，然亦應無可能就上開證述互為細節如
    此翔實之勾稽串連。再者，彼等於警局製作筆錄完成後，隨
    即於當晚移送臺灣嘉義地方法院檢察署檢察官進行訊問，並
    經檢察官將證人己○○與證人陳柏村、姜宏軒及乙○○4 人
    分別隔離訊問，其中證人己○○與證人乙○○等3 人證人之
    證述均屬相符，足見己○○等7 人所為之上開證述均應屬真
    實。其中雖就被告丁○○究係單手持木棍，抑或雙手分持木
    棍及類似刀子之金屬物品等情節，略有出入，然此或係因彼
    等於遭多人圍毆之際，心生恐懼，亟盼儘速逃離現場而記憶
    有所不清，或係因多人圍毆場面混亂，彼等於現場位置不同
    ，而有不同之觀察等原因，尚不能以此些微出入，即逕而認
    定上開證人證述基本事實之真實性，顯有瑕疵，而為被告丁○○有利之認定。此外，被害人戊○○、簡廷全分別受有上
    開傷害，均有重仁骨科醫院診斷證明書1 份、營新醫院診斷
    證明書2 份等附卷可稽，而上開車號ZY-7453 號自用小客車
    亦受有上開損壞等情，亦有右達汽車股份有限公司修護廠96
    年1 月7 日估價單影本1 份在卷足參，是被告丁○○於己○○等7 人抵達現場後，即夥同真實姓名、年籍不詳之男子6
    、7 人共同持棍棒圍毆己○○等7 人，並毀損上開車號ZY-7
    453 號自用小客車之事實，應堪認定，被告丁○○上開辯稱
    ，均係臨訟卸責之詞，要難採信。
(二)、被告丁○○於己○○等7 人抵達現場後，即夥同真實姓名年
    籍不詳之男子6 、7 人共同持棍棒圍毆，並致被害人戊○○
    、簡廷全分別受有上開傷害，並損壞上開車號ZY-7453 號自
    用小客車之事實，業如前述，是苟如被告丁○○與其他真實
    姓名、年籍不詳之男子無共同傷害及毀損之犯意聯絡，其餘
    真實姓名、年籍不詳之男子多人，豈有於己○○等7 人抵達
    後之同一時間，均自備武器，自同一巷口衝出，且均鎖定己○○等7 人及上開2 部車輛為攻擊對象之理？況被告丁○○
    亦於原審準備程序中自承：己○○三番兩次到伊家潑油漆等
    語明確（見原審卷第21頁），核與證人己○○於警詢中證述
    ：伊曾經到黃美侖家中丟冥紙、潑紅油漆等語（見警卷第3
    頁）均屬相符，是苟非被告丁○○與證人己○○有此夙怨，
    而糾集多人為上開傷害及毀損犯行，其餘真實姓名、年籍不
    詳之多名男子，既與己○○等人素昧平生，無冤無仇，又豈
    有無分青紅，預先準備棍棒埋伏於被告丁○○住家附近，並
    於己○○等人抵達之際，甘冒傷害他人身體、損壞他人財產
    等法律制裁之風險，出手痛毆己○○等7 人，並造成被害人
    戊○○手、腳骨折，倒在現場無法動彈等之嚴重傷害，及損
    壞上開2 部車輛？是衡諸常情，顯係被告丁○○基於對己○○所為解決財務糾紛手段之不滿，糾集多人而為上開犯行。
    從而，被告丁○○與其餘6 、7 名真實姓名、年籍不詳之男
    子就上開傷害及毀損犯行，有犯意聯絡及行為分擔，亦堪認
    定。
(三)、綜上所述，本件事證已臻明確，被告丁○○上開傷害及毀損
    犯行，洵堪認定，應予依法論科。
(四)、至於被告丁○○於本院審理時請求傳喚之證人甲○○固然證
    稱，被告丁○○案發當時，人在裡面吃飯，聽到聲音才出去
    將其父母親帶進屋內，..... 丁○○當時身體外觀無任何異
    狀等語，但就被告丁○○究竟有無夥同其他人共同毆打被害
    人及毀損車輛等情，並無直接目擊。況證人甲○○證述伊與
    被告丁○○為同居關係，證詞難免迴護被告丁○○，故尚難
    以證人甲○○之證詞，作有利於被告丁○○之認定。另被告
    丁○○之選任辯護人請求傳喚證人丙○○及調取被告己○○
    之恐嚇簡訊。本院審酌結果認為兩者均與待證事項無重要關
    係，依刑事訴訟法第163 條之2 第2 項第2 款之規定，駁回
    其證據調查證據之聲請。
四、核被告己○○所為，係犯槍砲彈藥刀械管制條例第7 條第1
    項之未經許可製造爆裂物罪。被告己○○未經許可持有彈藥
    主要組成零件（即如附表編號一至四所示之煙火類火藥）及
    製造爆裂物後未經許可持有之低度行為，均應為製造之高度
    行為所吸收，不另論罪。另被告己○○就上開製造如附表所
    示4 枚爆裂物之犯行，均係基於同一之未經許可製造爆裂物
    犯意，且均係於密切接近之時間所為，依一般社會健全觀念
    ，在時間差距上，難以強行分開，應視為數個舉動之接續施
    行，合為包括之1 行為予以評價，屬接續犯，應論以1 罪。
    另審酌被告僅係一時失慮欠周，致罹此重刑，所製之爆裂物
    係用市售高空煙火之火藥為主，製作方式簡易粗糙，其製造
    爆裂物之目的係為威嚇黃美侖等人，惟製成後攜帶至現場後
    ，並未同時攜帶下車進行威嚇，甚至引爆，未進一步戕害他
    人之生命、身體或取得財物，顯非欲藉爆裂物之殺傷力為非
    作歹，亦未釀成無以彌補之災害，與一般之自製爆裂物用以
    傷害他人之情形不同，參酌本件罪名其法定刑最輕本刑為7
    年以上有期徒刑，所犯實屬情輕法重，且被告犯後於警訊時
    、偵查中及原審審理中均坦承犯行，於本院審理時亦坦承將
    高空煙火以膠帶綑綁之行為，僅就是否該當製造行為為法律
    上之爭辯，應認已有悔意，被告犯罪情狀顯非無可憫恕，本
    院認倘處以法定最低刑，猶嫌過重，爰依刑法第59條之規定
    就被告己○○上開犯行酌量減輕其刑。
五、核被告丁○○所為，係犯刑法第277 條第1 項之傷害罪、第
    354 條之毀損他人物品罪。被告與其他真實姓名年籍不詳之
    男子6 、7 人共同持棍棒犯上開傷害及毀損犯行，有犯意聯
    絡與行為分擔，應論以共同正犯。被告丁○○係於密切接近
    之時、地對被害人戊○○、簡廷全身體各部位實施傷害犯行
    ，各行為之獨立性極為薄弱，依一般社會健全觀念，在時間
    差距上，亦難以強行分開，故在刑法評價上，以視為數個舉
    動之接續施行，合為包括之1 行為予以評價，較為合理，均
    應屬接續犯，而均應論以1 罪。又被告丁○○係以1 行為傷
    害被害人戊○○及簡廷全2 人之身體，為1 行為觸犯數罪名
    之想像競合犯，應依刑法第55條之規定，從一重之傷害罪處
    斷。被告丁○○所犯上開2 罪間，行為互殊，犯意各別，應
    予分論併罰。
六、原判決以被告簡明助未經許可製造爆裂物之犯行；被告丁○○傷害及毀損之犯行，事證均已明確，因而適用槍砲彈藥刀
    械管條例第7 條第1 項，刑法第11條前段、第28條、第277
    條第1 項、第354 條、第55條、第59條、第41條第1 項前段
    、第42條第3 項，刑法施行法第1 條之1 第1 項、第2 項前
    段之規定，及審酌被告己○○素行尚佳，有臺灣高等法院被
    告前案紀錄表1 份附卷可稽，係高職畢業之智識程度，其製
    造爆裂物之數量及其爆炸威力難與制式爆裂物相互比擬，對
    於社會治安及人身安全可能造成之危害，其犯罪之動機、目
    的，惟尚未造成實害，及犯後坦認犯行知所悔悟等一切情狀
    ，量處有期徒刑四年，併科罰金新台幣五萬元，及就併科罰
    金部分諭知以新台幣一千元折算一日為易服勞役之折算標準
    。並審酌被告丁○○素行尚佳，有臺灣高等法院被告前案紀
    錄表1 份在卷可憑，僅因被告己○○與其女黃美侖有財務上
    之糾葛，即夥同其餘共犯，分別持棍棒等物，於被告己○○
    及被害人戊○○等人抵達現場後，無分青紅，即上前痛毆被
    告己○○及被害人戊○○等人，並至被害人戊○○、簡廷全
    有上開非屬輕微之傷害，及損壞上開車輛，雖有保護家人之
    動機，然此為法治社會，既可依循司法途徑尋求保護，竟罔
    顧法治，冀圖以暴制暴，殊非可取，且犯後均矢口否認犯行
    ，僅一昧指陳被告己○○之犯行，而未就其所為上開犯行有
    所悔悟等一切情狀，就傷害部分量處有期徒刑六月；就毀損
    部分量處拘役三十日，並均諭知以新台幣一千元折算一日為
    易科罰金之折算標準，以資懲儆。另說明原扣案之具殺傷力
    之爆裂物4 枚，本均屬違禁物，嗣於送鑑定時拆解或試爆擊
    解，均已不具爆裂物功能，然尚有經拆解或試爆擊解後如附
    表所示之物，其中：扣案如附表編號一、二及四拆解驗餘之
    煙火類火藥，均為違禁物，應依刑法第38 條 第1 項第1 款
    之規定宣告沒收。另扣案如附表一、二及四經拆解後之黑色
    膠帶、紙膠帶、透明膠帶、塑膠殼、發爆引信等物，及附表
    編號三經試爆擊解後之殘餘物，均屬被告所有並持供本件未
    經許可製造爆裂物之犯行所用之物，業據被告供述明確，自
    應依刑法第38條第1 項第2 款之規定宣告沒收。至如附表編
    號三所示之爆裂物，因已試爆，是其內部所含之煙火類火藥
    ，業已用罄，自不得宣告沒收。又被告丁○○與其餘真實姓
    名、年籍不詳之男子所持供上開傷害、毀損犯行所用之棍棒
    等物，尚無證據足資證明各為被告丁○○或其餘不詳男子所
    有，自不得依刑法第38條第1 項第2 款之規定，宣告沒收。
    另於上開車號ZY-7453 號自用小客車後車廂扣得被告己○○
    所有之鋁棒4 支、木棒1 支、鐵棒4 支，及於上開車號U2-1
    321 號自用小客車駕駛座旁扣得被害人乙○○所有木質球棒
    2 支，均與本件被告己○○及丁○○之上開犯行無涉，自無
    庸宣告沒收。
七、本院經核原判決認事用法均無違誤，量刑亦稱妥適。被告己○○上訴意旨否認其行為該當未經許可製造爆裂物之構成要
    件；被告丁○○上訴意旨否認有傷害及毀損之犯行；檢察官
    上訴意旨謂被告丁○○就傷害部分未供出其他共犯之真實姓
    名，亦未與被害人戊○○成立民事和解，原判決僅量處有期
    徒刑六月，顯然過輕云云。依上所述，俱無理由，均應予以
    駁回。
八、公訴意旨另以：被告丁○○於上開時、地，基於毀損之犯意
    ，持棍棒損壞上開車號U2-1321 號自用小客車左前車窗、後
    車窗，因認被告丁○○此部分亦涉犯刑法第354 條之毀損罪
    嫌等語。惟按告訴乃論之罪，告訴人於第一審辯論終結前得
    撤回其告訴；又告訴經撤回者，應諭知不受理之判決，刑事
    訴訟法第238 條第1 項、第303 條第3 款分別定有明文。查
    告訴人乙○○告訴被告丁○○毀損案件，公訴意旨認被告丁○○此部分涉犯刑法第354條之毀損罪嫌，依同法第357條之
    規定，須告訴乃論。而告訴人乙○○於原審審理中當庭撤回
    對於被告丁○○之毀損告訴，此有撤回告訴狀1 份附卷可稽
    （見原審卷第66頁），揆諸上開說明，此部分原應為不受理
    判決，惟公訴人認此部分與上開論罪之毀損上開車號ZY-745
    3 號自用小客車部分，屬接續犯之單純一罪關係（見原審卷
    第41頁），為被告丁○○提起上訴之效力所及，爰不另為不
    受理之諭知，併此敘明。
據上論結，應依刑事訴訟法第368條，判決如主文。
本案經檢察官曾銘芳到庭執行職務。
中    華    民    國    98    年    5     月    26    日
                  刑事第六庭    審判長法  官  董武全
                                      法  官  沈揚仁
                                      法  官  曾文欣
以上正本證明與原本無異。
被告丁○○部分不得上訴。
被告己○○部分，如不服本判決應於收受送達後10日內向本院提
出上訴書狀，其未敘述上訴理由者，並得於提起上訴後10日內向
本院補提理由書（均須按他造當事人之人數附繕本）「切勿逕送
上級法院」。
                                      書記官  馬愛君
中    華    民    國    98    年    5     月    26    日
附錄法條：
槍砲彈藥刀械管制條例第7 條第1 項
未經許可，製造、販賣或運輸火砲、肩射武器、機關槍、衝鋒槍
、卡柄槍、自動步槍、普通步槍、馬槍、手槍或各類砲彈、炸彈
、爆裂物者，處死刑、無期徒刑或7 年以上有期徒刑；處徒刑者
，併科新台幣3 千萬元以下罰金。
中華民國刑法第277條第1項
（普通傷害罪）
傷害人之身體或健康者，處3 年以下有期徒刑、拘役或1 千元以
下罰金。
中華民國刑法第354條
（毀損器物罪）
毀棄、損壞前二條以外之他人之物或致令不堪用，足以生損害於
公眾或他人者，處 2 年以下有期徒刑、拘役或 5 百元以下罰金
。
附表
┌──┬────┬──┬──────────────┬───────────────┬─────────┐
│編號│物品名稱│數量│製      造      方      式  │鑑       定       結       果 │沒  收  依  據    │
├──┼────┼──┼──────────────┼───────────────┼─────────┤
│一  │爆裂物  │1枚 │4層包裝，第1層黑色膠帶，第2 │內政部警政署刑事警察局97年7月 │經拆解後驗餘之火藥│
│    │        │    │層紙膠帶，第3層透明膠帶，第 │16日刑偵五字第0970105953號鑑驗│，為違禁物，應依刑│
│    │        │    │4層塑膠殼（呈深灰色之2個半圓│通知書：該爆裂物呈圓體狀，直徑│法第38 條第1項第1 │
│    │        │    │形），外接發爆引信，內裝填有│約5.6公分，淨重約110公克，外以│款之規定宣告沒收；│
│    │        │    │煙火類火藥而製成。          │黑色膠帶纏繞。經X光透視結果， │另拆解後之黑色膠帶│
│    │        │    │                            │研判內裝填有黑色火藥，並經拆解│、紙膠帶、透明膠帶│
│    │        │    │                            │，採樣該黑色火藥1公克化驗，為 │、塑膠殼、發爆引信│
│    │        │    │                            │煙火類火藥。綜合研判結果認其為│均為被告所有持供  │
│    │        │    │                            │高空煙火球製品，惟該煙火球已自│本件製造爆裂物犯行│
│    │        │    │                            │行加長爆引，致使煙火球使用方式│所用之物，應依刑法│
│    │        │    │                            │改變，成為點火投擲引爆之爆裂物│第38條第1項第2款之│
│    │        │    │                            │，認具殺傷力。                │規定宣告沒收。    │
├──┼────┼──┼──────────────┼───────────────┼─────────┤
│二  │爆裂物  │1枚 │3層包裝，第1層黑色膠帶，第2 │內政部警政署刑事警察局97年7月 │經拆解後驗餘之火藥│
│    │        │    │層紙膠帶，第3層塑膠殼（呈深 │16日刑偵五字第0970105953號鑑驗│，為違禁物，應依刑│
│    │        │    │灰色之2個半圓形），外接發爆 │通知書：該爆裂物呈圓體狀，直徑│法第38 條第1項第1 │
│    │        │    │引信，內裝填有煙火類火藥而製│約5.8公分，淨重約100公克，外以│款之規定宣告沒收；│
│    │        │    │成。                        │黑色膠帶纏繞。經X光透視結果， │另拆解後之黑色膠帶│
│    │        │    │                            │研判內裝填有黑色火藥，並經拆解│、紙膠帶、塑膠殼、│
│    │        │    │                            │，採樣該黑色火藥1公克化驗，為 │發爆引信均為被告所│
│    │        │    │                            │煙火類火藥。綜合研判結果認其為│有持供本件製造爆裂│
│    │        │    │                            │高空煙火球製品，惟該煙火球已自│物犯行所用之物，應│
│    │        │    │                            │行加長爆引，致使煙火球使用方式│依刑法第38條第1項 │
│    │        │    │                            │改變，成為點火投擲引爆之爆裂物│第2款之規定宣告沒 │
│    │        │    │                            │，認具殺傷力。                │收。              │
├──┼────┼──┼──────────────┼───────────────┼─────────┤
│三  │爆裂物  │1枚 │3層包裝，第1層黑色膠帶，第2 │內政部警政署刑事警察局97年7月 │經擊解鑑驗，已不具│
│    │        │    │層紙膠帶，第3層塑膠殼（呈深 │16日刑偵五字第0970105953號鑑驗│有殺傷力，自無須依│
│    │        │    │灰色之2個半圓形），外接發爆 │通知書：該爆裂物呈圓體狀，直徑│刑法第38條第1項第1│
│    │        │    │引信，內裝填有煙火類火藥而製│約6.6公分，淨重約150公克，外以│款之規定宣告沒收；│
│    │        │    │成。                        │黑色膠帶纏繞。經X光透視結果， │惟爆破後之殘渣仍為│
│    │        │    │                            │研判內裝填有黑色火藥，並經以防│被告所有持供本件製│
│    │        │    │                            │爆筒以點火器遙控方式試爆，點然│造爆裂物犯行所用之│
│    │        │    │                            │後爆炸噴出星點狀小火球及大量之│物，應依刑法第38條│
│    │        │    │                            │白煙，防爆筒內並未發現有鋼珠或│第1項第2款之規定宣│
│    │        │    │                            │其他硬物，與民俗節慶之煙火球類│告沒收。          │
│    │        │    │                            │似。綜合研判結果認其為高空煙火│                  │
│    │        │    │                            │球製品，惟該煙火球已自行加長爆│                  │
│    │        │    │                            │引，致使煙火球使用方式改變，成│                  │
│    │        │    │                            │為點火投擲引爆之爆裂物，認具殺│                  │
│    │        │    │                            │傷力。                        │                  │
├──┼────┼──┼──────────────┼───────────────┼─────────┤
│四  │爆裂物  │1枚 │3層包裝，第1層黑色膠帶，第2 │內政部警政署刑事警察局97年7月 │經拆解後驗餘之火藥│
│    │        │    │層紙膠帶，第3層塑膠殼（呈深 │16日刑偵五字第0970105953號鑑驗│，為違禁物，應依刑│
│    │        │    │灰色之2個半圓形），外接發爆 │通知書：該爆裂物呈圓體狀，直徑│法第38 條第1項第1 │
│    │        │    │引信，內裝填有煙火類火藥而製│約6.7公分，淨重約150公克，外以│款之規定宣告沒收；│
│    │        │    │成。                        │黑色膠帶纏繞。經X光透視結果， │另拆解後之黑色膠帶│
│    │        │    │                            │研判內裝填有黑色火藥，並經拆解│、紙膠帶、塑膠殼、│
│    │        │    │                            │，採樣該黑色火藥1公克化驗，為 │發爆引信均為被告所│
│    │        │    │                            │煙火類火藥。綜合研判結果認其為│有持供本件製造爆裂│
│    │        │    │                            │高空煙火球製品，惟該煙火球已自│物犯行所用之物，應│
│    │        │    │                            │行加長爆引，致使煙火球使用方式│依刑法第38條第1項 │
│    │        │    │                            │改變，成為點火投擲引爆之爆裂物│第2款之規定宣告沒 │
│    │        │    │                            │，認具殺傷力。                │收。              │
└──┴────┴──┴──────────────┴───────────────┴─────────┘


司法院資訊處製作；財團法人民間司法改革基金會備份。
